臺灣高雄地方法院民事判決
                                     110年度訴字第1267號
原      告  台中商業銀行股份有限公司

法定代理人  王貴鋒
訴訟代理人  陳名岸
            王子瑜
            陳敬文
被      告  林逸凡
            張浩箴
共      同
訴訟代理人  王芊智律師
上列當事人間請求塗銷所有權移轉登記等事件，本院於民國111
年3月1日言詞辯論終結，判決如下：
    主      文
原告之訴駁回。
訴訟費用由原告負擔。
    事實及理由
一、原告主張：訴外人上來室內裝修興業有限公司（下稱上來公
    司）前以被告張浩箴、訴外人林俊儀為連帶保證人，於民國
    106 年11月13日向原告借款，惟自108 年7 月1 日起未依約
    繳息，迄今尚欠原告新臺幣（下同）31,064,449元及其利息
    、違約金等債務未清償。詎原告於110 年2 月25日查詢登記
    謄本時，始知張浩箴竟以107年10月24日夫妻贈與為原因，
    於107 年11月20日將高雄市○○區○○○段0000○000000地號土地
    （應有部分10000分之00，下稱甲土地）、及其上0000建號
    即門牌高雄市○○區○○○路000號0樓之0房屋（下稱甲房屋，與
    土地合稱甲房地）所有權移轉登記與被告林逸凡；於107年1
    1月21日將其所有高雄市○○區○○○段0000○000000地號土地（
    應有部分10000分之000，下稱乙土地）、及其上0000建號即
    門牌高雄市○○區○○○路000號00樓之0房屋（下稱乙房屋，與
    土地合稱乙房地）所有權移轉登記與被告林逸凡。被告間就
    所為無償贈與行為，積極減少張浩箴之財產，有害原告之債
    權，爰依民法第244 條第1 項規定訴請撤銷該等行為，並依
    民法第244 條第4 項規定，請求林逸凡塗銷其所有權移轉登
    記等語。並聲明：㈠、被告間就甲房地、乙房地分別於107 
    年11月20日及107 年11月21日所為贈與之債權行為及所有權
    移轉登記之物權行為，均應撤銷。㈡、林逸凡應將第一項所
    示不動產之所有權移轉登記予以塗銷。
二、被告則以：
㈠、依地政電子謄本申請紀錄所示，原告於108 年7 月29日曾申
    請甲、乙房地之第二類登記謄本與異動索引，即原告最遲於
    當日已知悉張浩箴將其名下所有權以夫妻贈與為原因移轉登
    記予林逸凡；且原告於108 、109 年間曾對張浩箴聲請強制
    執行（由本院108 年度司執字第94509 號、109年度司執助
    字第244 號受理），對於張浩箴名下之甲、乙房地已移轉與
    林逸凡乙節，難以諉為不知，足見原告於110 年6 月7 日提
    起本件撤銷訴訟，已罹於民法第245 條規定之1年除斥期間
    。
㈡、次查，張浩箴為上來公司負責人，其因經營公司需資金周轉
    ，分別於106 年6 月8 日、107 年7 月30日向林逸凡借款97
    萬元、97萬元。嗣張浩箴為清償其對林逸凡之上開借款債務
    ，及其積欠高雄市高雄地區農會（下稱高雄農會）之債務，
    遂於107 年10月間將移轉登記予林逸凡，過戶後由林逸凡以
    之向高雄農會貸款250 萬元，並於108 年1 月10日轉帳至張
    浩箴於高雄農會開立之帳戶，用以清償張浩箴積欠該農會之
    1,921,699 元債務，復於翌日另匯款55萬元予張浩箴，而該
    250 萬元貸款本息亦由林逸凡按月清償迄今。是被告間雖係
    以夫妻贈與為原因辦理甲、乙房地所有權移轉登記，但實際
    上係屬互為對價關係之給付，並非無償行為，且張浩箴就甲
    、乙房地之處分，非單純減少其積極財產，同時亦減少其消
    極債務，自非民法第244 條所謂「害及債權」之行為。末被
    告就甲、乙房地所為債權及物權移轉行為，係於107 年10月
    至同年11月間作成，但原告稱張浩箴係自108 年7 月1 日起
    使未依約繳息，而原告未舉證證明張浩箴於107 年行為時已
    陷於無資力，依民法第244 條第3 項規定意旨，原告自不得
    行使撤銷權。綜上，原告主張依同條第4項規定請求塗銷甲
    、乙房地所有權移轉登記及回復為張浩箴所有，亦無理由等
    語置辯。並聲明：原告之訴駁回。
三、兩造不爭執事項：
㈠、上來公司以張浩箴、林俊儀為連帶保證人，於106年11月13
    日與原告簽訂授信額度分別為3000萬元、600萬元之授信契
    約，並於約定額度動用有效期間內陸續向原告借款，尚餘
    31,041,927元及利息、違約金未清償，經本院108年度重訴
    字第207號民事判決確定（詳細欠款金額詳如判決所示）。
㈡、張浩箴以107年10月24日夫妻贈與為登記原因，於同年11月
    20日將其所有甲房地所有權移轉登記予林逸凡。
㈢、張浩箴以107年10月24日夫妻贈與為登記原因，於同年11月
    21日將其所有乙房地所有權移轉登記予林逸凡。
㈣、被告間為夫妻關係。 
四、得心證之理由：
㈠、按債務人所為之無償行為，有害及債權者，債務人得聲請法
    院撤銷之，固為民法第244條第1項所規定。惟前條撤銷權，
    自債權人知有撤銷原因時起，一年間不行使而消滅，亦為同
    法第245條所明定。又民法第244條第1項之撤銷訴權，依同
    法第245條規定，自債權人知有撤銷原因時起，一年間不行
    使而消滅。該項法定期間為除斥期間，其期間經過時權利即
    告消滅。又所謂知有原因，則係指知債務人所為者為無償行
    為，且有害及債權而言。
㈡、查被告張浩箴擔任上來公司之連帶保證人，上來公司於108年
    7月1日起即未依約還款，原告依資產調查表所示，於108年7
    月29日申請查詢張浩箴所有高雄市○○區○○○段0000○000000地
    號土地（甲、乙土地）、0000號建號建物（乙房屋）之登記
    謄本，謄本上即載有夫妻贈與異動乙情，業據原告陳明在卷
    （卷二第30頁），並有資產調查表、第二類登記謄本在卷可
    佐（卷二第47、69、73頁），應堪認定，故原告於斯時業應
    已知悉乙房地被告間贈與之無償行為。再者，
　　甲、乙房屋均為公寓大廈，土地與房屋為一體，不得分別移
    轉所有權，高雄市○○區○○○段0000○000000地號土地之第二類
    登記謄本，其中除記載乙房屋基地應有部分之乙土地外，另
    明確記載甲土地為「甲房屋」基地應有部分，當可一望可知
    張浩箴當時另有夫妻贈與移轉甲房地，並無不能注意之情形
    ，況原告為具有資產調查及判讀能力之銀行機構，自難諉為
    不知，是原告亦應於108年7月29日知悉甲房地被告間贈與之
    無償行為，亦應認定。是原告於知悉被告間就所有權移轉之
    詐害行為迄起訴日即110年6月7日（詳起訴狀本院收文章）
    ，已逾民法第245條所定1年除斥期間。
㈢、原告雖主張其當時並不知悉張浩箴名下財產不足清償所負債
    務，乃聲請強制執行於109年7月22日張浩箴名下不動產拍定
    後始知悉云云，然無償行為本即會使債務人責任財產減少，
    即可知有害於債權之可能，況原告於108年8月14日即查詢張
    浩箴之財產資料，不動產價值僅有13,608,124元，遠低於原
    告債權；另參酌原告聲請強制執行後，於109年2月15日收受
    本院不動產拍賣通知函（執行卷一第305至309頁、第327頁
    ），其上載明張浩箴不動產2筆，拍賣最低價格合計僅32,17
    0,000元，與原告債權相近，參與分配之債務人多達8人，原
    告債權不具有優先權，即可知無法全額受償，且第一次拍賣
    僅拍定標別1（拍定價格17,838,900元，執行卷一第349頁）
    ，原告並於109年5月21日接獲執行法院通知標別2拍賣無實
    義（清償優先債權及執行費用高於拍賣底價，卷第69至71頁
    、79頁），由此種種情形，均足見原告早已知悉張浩箴之財
    產不足清償，是原告此部分所辯，當無可採。　
五、綜上所述，原告之撤銷訴權既以因時間經過而告消滅，其依
    民法第244條第1項、第4項請求將被告間就甲房地、乙房地
    分別於107 年11月20日及107 年11月21日所為贈與之債權行
    為及所有權移轉登記之物權行為撤銷，被告林逸凡應塗銷上
    開不動產移轉登記，為無理由，應予駁回。
六、訴訟費用負擔之依據：民事訴訟法第78條。　　
中　　華　　民　　國　　111 　年　　3 　　月　　16　　日
                  民事第二庭  法  官  鄭  瑋
以上正本係照原本作成。
如對本判決上訴，須於判決送達後20日內向本院提出上訴狀。如
委任律師提起上訴者，應一併繳納上訴審裁判費。
中　　華　　民　　國　　111 　年　　3 　　月　　21　　日
                              書記官  李佩穎